臺灣高等法院刑事判決　　　　　　　 100年度上訴字第1416號
上　訴　人
即　被　告　張國桓
上列上訴人因違反毒品危害防制條例案件，不服臺灣士林地方法
院一百年度審訴字第一五一號，中華民國一百年三月三十一日第
一審判決（起訴案號：臺灣士林地方法院檢察署一百年度毒偵字
第一一一號），提起上訴，本院判決如下：
    主  文
上訴駁回。
    理  由
一、按刑事訴訟法第三百五十條、第三百六十一條、第三百六十
    二條、第三百六十七條規定，不服地方法院之第一審判決而
    上訴者，須提出上訴書狀，並應敘述具體理由，為上訴必備
    之程式；其所提出之書狀未敘述上訴理由，或僅曾以言詞陳
    述上訴理由者，均應於上訴期間屆滿後二十日內補提理由書
    於第一審法院。惟原審法院對上訴書狀有無記載理由，僅應
    為形式上之審查，認有欠缺，且未據上訴人自行補正者，始
    應定期間先命補正，至於上訴理由是否具體，係屬第二審法
    院審查範圍，不在命補正之列（刑事訴訟法第三百六十一條
    之立法意旨參照）。倘上訴人已提出上訴理由，但所提非屬
    具體理由者，應由第二審法院以上訴不合法律上之程式，判
    決駁回之。而所謂具體理由，必係依據卷內既有訴訟資料或
    提出新事證，指摘或表明第一審判決有何採證認事、用法或
    量刑等足以影響判決本旨之不當或違法，而構成應予撤銷之
    具體事由，始克當之；倘僅泛言原判決認定事實錯誤、違背
    法令、量刑失之過重或輕縱，而未依上揭意旨指出具體事由
    ，或形式上雖已指出具體事由，然該事由縱使屬實，亦不足
    以認為原判決有何不當或違法者，皆難謂係具體理由，俾與
    第二審上訴制度旨在請求第二審法院撤銷、變更第一審不當
    或違法之判決，以實現個案救濟之立法目的相契合，並節制
    濫行上訴（最高法院九十七年度台上字第八九二號裁判意旨
    參照）。又刑罰之量定，本為法院得依職權自由裁量之事項
    ，苟於法定刑度之內，予以量定，且客觀上並無明顯濫權之
    情形者，自不容當事人任憑主觀意見，指摘其違法、失當。
    是原判決倘就如何量定其宣告刑之理由，已敘明審酌之因素
    ，被告仍泛詞指摘量刑過重，而未提出證據資料，以供審查
    ，自難認為其理由已經明確、具體，足以影響判決本旨之不
    當或違法，而構成應予撤銷或變更之具體事由，則所提上訴
    ，即非適法。
二、經查：本件原判決依上訴人即被告張國桓於檢察官偵訊、原
    審法院準備程序及審理時之自白、扣案之第一級毒品海洛因
    一包（原淨重零點零六八公克，驗餘淨重零點零六六公克）
    、注射針筒一支、卷附之臺灣尖端先進生技醫藥股份有限公
    司一百年一月七日濫用藥物檢驗報告、交通部民用航空局航
    空醫務中心一百年一月六日毒品鑑定書、臺北市政府警察局
    偵辦毒品案件尿液檢體委驗單、保安大隊第二中隊查獲涉嫌
    毒品危害防制條例毒品初步鑑驗報告單、臺北市政府警察局
    保安大隊第二中隊搜索扣押筆錄、臺北市政府警察局保安警
    察大隊扣押物品目錄表及刑案照片等為據，認定被告確有持
    有及施用第一級毒品海洛因之犯行，其於施用第一級毒品海
    洛因前後，持有第一級毒品海洛因之低度行為，應為施用之
    高度行為所吸收，不另論罪，因而論處被告犯毒品危害防制
    條例第十條第一項之施用第一級毒品罪。原判決並敘明被告
    有累犯加重之事由，且審酌被告前已因施用毒品案件，經法
    院裁定送觀察、勒戒，猶不能斷絕毒癮而一再施用，顯見其
    自制力薄弱，惟其施用毒品僅屬自殘行為，對於他人之法益
    尚無直接之侵害，及其犯後已知坦承犯行，態度尚稱良好等
    一切情狀，量處有期徒刑九月等情，均已詳敘其所憑證據、
    認定理由及量刑依據。從形式上觀察，原判決並無認定事實
    錯誤、量刑瑕疵或違背法令之情形。被告不服原判決，於一
    百年四月二十二日提起上訴，被告上訴意旨僅泛稱：九十九
    年十二月二十三日為警查獲當天，檢察官對伊說，給伊一次
    機會，喝美沙冬治療，惟嗣後竟遭起訴，未給予緩起訴及以
    美沙冬替代療法治療，懇請鈞院撤銷原判決，給予美沙冬治
    療，讓伊好好工作及生活云云，惟查：(一)觀諸臺灣士林地方
    法院檢察署檢察官於九十九年十二月二十四日訊問筆錄內容
    所載，並無承諾被告以美沙冬替代療法治療之語（見偵查卷
    第三十五頁、第三十六頁），被告上訴意旨空泛指稱「九十
    九年十二月二十三日」為警查獲當天，檢察官對伊說，給伊
    一次機會，喝美沙冬治療云云，顯與卷證內容不符，委無可
    採。(二)次按毒品危害防制條例第二十一條之規定，限於在犯
    罪未發覺前，自動向行政院衛生署指定之醫療機構請求治療
    ，而於治療中經查獲之被告，始可由檢察官為不起訴之處分
    ；另同條例第二十四條亦規定僅檢察官可為附命完成戒癮治
    療之緩起訴處分，本案上訴人並非於犯罪未發覺前自動赴指
    定之醫療機構進行美沙冬替代療法治療，且本案業經檢察官
    提起公訴，與前揭規定不符，法院自亦不得代替檢察官為不
    起訴或緩起訴處分。又被告係累犯，不符合刑法第七十四條
    第一項得宣告緩刑之要件，自亦無法依同條第二項之規定宣
    告於緩刑期間完成戒癮治療。而美沙冬替代療法與刑之執行
    各有其不同目的，被告所指已有工作乙情，亦非被告應否入
    監服刑所應考量之事項，是被告上訴意旨請求給予美沙冬治
    療，讓伊好好工作及生活云云，於法無據，亦無足採。綜上
    ，被告上訴既未明確指出原判決所為證據證明力之判斷如何
    違背經驗、論理法則，且未依據卷內訴訟資料或提出新事證
    ，指摘或表明第一審判決有何足以影響判決本旨之不當或違
    法，而構成應予撤銷之具體事由，依前揭說明，本件上訴不
    合上訴之法定要件，應予駁回，並不經言詞辯論為之。
據上論斷，應依刑事訴訟法第三百六十七條前段、第三百七十二
條，判決如主文。
中    華    民    國   100    年    5     月    20    日
                  刑事第二庭審判長法  官  洪光燦
                                  法  官  林恆吉
                                  法  官  宋明蒼
以上正本證明與原本無異。
如不服本判決，應於收受送達後十日內向本院提出上訴書狀，其
未敘述上訴之理由者並得於提起上訴後十日內向本院補提理由書
（均須按他造當事人之人數附繕本）。「切勿逕送上級法院」。
                                  書記官  陳紀語
中    華    民    國   100    年    5     月    20    日